臺灣臺北地方法院民事判決　九十一年度保險字第一○四號
　　原　　　告　乙○○
　　　　　　　　甲○○
　　訴訟代理人　丙○○
　　法定代理人　黃調貴
右當事人間請求給付保險金事件，本院判決如左：
    主    文
原告之訴及假執行之聲請均駁回。
訴訟費用由原告負擔。
    事    實
甲、原告方面：
一、聲明：
  (一)被告應給付原告新台幣（下同）一百萬元，及自起訴狀繕本送達被告翌日即民國
    九十一年七月六日起至清償日止按年息百分之五計算之利息。
  (二)願供擔保請准宣告假執行。
二、陳述：訴外人即原告之子吳翊弘（原名：吳青原）於八十年十月十六日，以其自
    身為被保險人，以原告二人為受益人，向被告投保保險單號碼00000000
    00號「國泰萬代福一０一終身壽險」，保險金額一百萬元，並附加有個人傷害
    之特約條款，附加契約約定意外身故保險金一百萬元。嗣訴外人吳翊弘於九十年
    十二月二十九日因意外死亡，原告於被保險人吳翊弘死亡後即檢具相關資料向被
    告申請理賠，詎被告僅給付「國泰萬代福一０一終身壽險」之保險金一百萬元，
    而未依附加傷害保險給付附約條款之約定，給付意外身故保險金一百萬元。爰訴
    請被告給付意外死亡保險金一百萬元及自起訴狀繕本送達翌日即九十一年七月六
    日起至清償日止按年息百分之五計算之利息。
三、對被告答辯之陳述：
    訴外人吳翊弘死亡當時原告不在場，所以原告不清楚吳翊弘死亡真正的原因，吳
    翊弘有沒有施打「煩寧」原告不清楚。吳翊弘幾年前曾經有吸毒，但已經戒掉了
    ，吳翊弘死亡大概在其出獄後二十幾天，雖然檢驗出來有嗎啡，但不見得是吳翊
    弘自己施打的。
四、證據：提出系爭保險單號碼0000000000號「國泰萬代福一０一終身壽
    險」保險單、台灣彰化地方法院檢察署相驗屍體證明書、被告九十一年二月七日
    通知函、原告九十一年三月二十七日彰化府前郵局第八三號存證信函暨掛號郵件
    收件回執影本各一份為證。
乙、被告方面：
一、聲明：
  (一)原告之訴及其假執行之聲請均駁回。
  (二)如受不利之判決，願供擔保請准宣告免為假執行。
二、陳述：被保險人吳翊弘於九十年十二月二十九日十八時，經其同居女友訴外人周
    雅芬發現側睡在彰化市圳西巷一號三樓房間之床上，其鼻子流血，嘴巴微開，口
    舌呈現黑色，雖立即將被保險人送往彰化基督教醫院急救，惟經醫師判定到院前
    已死亡，經報請檢察官相驗結果，其直接引起死亡之原因或傷害雖載為心肺衰竭
    ，惟就「其他對於死亡有影響之疾病或傷害」則記載「E855(I.C.D.9-Revision)
    」，依行政院衛生署所編印之「國際疾病傷害及死因分類標準」所示，為「作用
    在中樞及自主神經系統之其他藥品所致之意外中毒」，被保險人之血液中含有嗎
    啡之成分，且被保險人死亡之現場遺留有注射用針筒肆枚及「煩寧」（Valiuri
    ）注射劑一盒，被保險人之左手肘及右腳踝部位有留下注射及皮膚上有針孔，依
    被保險人之同居女友周雅芬於九十年十二月二十九日偵訊筆錄之陳述，足見被保
    險人於死亡前確曾使用毒品，嗎啡為重要生物鹼之一，鴉片均含百分之十，可由
    鴉片製成之，為極細微之無色柱狀結晶，難溶於水，而溶於鹼溶液及酒精，味苦
    性毒，中等濟量可產生欣快感、嗜睡、疲倦、噁心、便祕、瞳孔縮小和呼吸抑制
    ，過量可導致呼吸變淺變慢、皮膚溼冷，抽搐，昏迷，甚至死亡，被保險人吳翊
    弘係因嗎啡中毒死亡，則其死亡顯係因故意施打嗎啡等毒品所致，且係犯罪行為
    所致，依保險法第二十九條第二項但書及系爭國泰附加傷害保險給付附約條款第
    十四條第二款及第四款之約定，為除外責任之事故，被告自不負給付意外事故死
    亡保險金之責任。
三、證據：提出國泰附加傷害保險給付附約條款、國際疾病及死因分類標準節印本、
    、化驗報告、行政院衛生署編印防毒教戰手冊節印本、胡勝川先生總校訂「到院
    前緊急救護」一書第三二五頁「常見濫用藥物的急性結果」、彰化縣警察局彰化
    分局九十年十二月二十九日偵訊筆錄、台灣彰化地方法院檢察署驗屍報告節錄影
    本等件為證。
丙、本院依被告之聲請調閱台灣彰化地方法院檢察署九十年度相字第九七七號相驗卷
    宗。
    理　　由
一、原告主張訴外人即原告之子吳翊弘於八十年十月十六日，以其自身為被保險人，
    以原告二人為保險受益人，向被告投保保險單號碼0000000000號「國
    泰萬代福一０一終身壽險」，保險金額一百萬元，並附加個人傷害之特約條款，
    附加契約約定意外身故保險金一百萬元。嗣訴外人吳翊弘於九十年十二月二十九
    日因意外死亡，原告於被保險人吳翊弘死亡後即檢具相關資料向被告申請理賠，
    詎被告僅給付「國泰萬代福一０一終身壽險」之保險金一百萬元，而未依附加傷
    害保險給付附約條款之約定，給付意外身故保險金一百萬元，爰依保險契約訴請
    被告給付意外死亡保險金一百萬元及自起訴狀繕本送達翌日即九十一年七月六日
    起至清償日止按年息百分之五計算之利息等語。
二、被告則以被保險人吳翊弘乃係施打毒品導致心肺衰竭死亡，不屬於意外傷害事故
    ，且係因被保險人吳翊弘之故意及犯罪行為所致，為系爭國泰附加傷害保險給付
    附約條款第十四條第二款、第四款之除外責任事項，被告並無給付意外事故死亡
    保險金之責任等語，資為抗辯。
三、查原告主張訴外人吳翊弘於八十年十月十六日，以其自身為要保人兼被保險人，
    並指定原告二人為保險受益人，向被告投保保險單號碼0000000000號
    之「國泰萬代福一０一終身壽險」，保險金額一百萬元，並附加個人傷害之特約
    條款，附加契約約定意外身故保險金一百萬元，嗣要保人兼被保險人吳翊弘於九
    十年十二月二十九日死亡，原告於被保險人吳翊弘死亡後即檢具相關資料向被告
    申請理賠，被告僅給付「國泰萬代福一０一終身壽險」之保險金一百萬元，而未
    依附加傷害保險給付附約條款之約定，給付意外身故保險金一百萬元之事實，為
    被告所不爭執，並據原告提出要保書、保險單號碼0000000000號國泰
    萬代福一０一終身壽險保險單、台灣彰化地方法院檢察署相驗屍體證明書、被告
    九十一年二月七日拒絕支付意外死亡保險金之通知函、原告九十一年三月二十七
    日彰化府前郵局第八三號存證信函暨掛號郵件收件回執影本各一份為證，自堪信
    為真實。
四、至原告主張被保險人吳翊弘於九十年十二月二十九日意外死亡，被告應依附加傷
    害保險給付附約條款之約定，支付意外身故保險金一百萬元云云，則為被告所否
    認，並以前開情詞置辯。是本件應審究者，為被保險人吳翊弘之死因是否符合附
    加傷害保險給付附約條款約定之保險範圍，而得據以請求意外死亡保險金一百萬
    元？
  (一)按當事人主張有利於己之事實，就其事實有舉證之責任，民事訴訟法第二百七十
    七條定有明文。又民事訴訟如係由原告主張權利者，應先由原告負舉證之責，若
    原告先不能舉證，以證實自己主張之事實為真實，則被告就其抗辯事實即令不能
    舉證，或其所舉證據尚有瑕疵，亦應駁回原告之請求。次按兩造所立保險契約所
    附國泰附加傷害保險給付附約條款第三條約定：「被保險人於本特約有效期間內
    ，因遭遇外來突發的意外傷害事故，並以此意外傷害事故為直接且單獨原因，致
    其身體蒙受傷害或因而殘廢或死亡時，依照本特約的約定，給付保險金。」、又
    第七條第一項約定：「被保險人於本特約有效期間內遭遇第三條約定的意外傷害
    事故，並以此意外傷害事故為直接且單獨原因，自意外傷害事故發生之日起一百
    八十日以內死亡者，本公司按本特約保險金額給付死亡保險金。」，有被告提出
    之國泰附加傷害保險給付附約條款一份附卷可考，係以被保險人於保險契約有效
    期間內，遭遇外來突發的意外傷害事故，致其身體蒙受傷害因而死亡，保險人始
    負給付意外傷害致死之死亡保險金之責任。
  (二)經查，原告主張被保險人吳翊弘於九十年十二月二十九日因意外死亡之事實，固
    據提出台灣彰化地方法院檢察署相驗屍體證明書為證，惟查，上開相驗屍體證明
    書上直接引起死亡之原因記載為心肺衰竭，），僅能證明吳翊弘因心肺衰竭而死
    ，並不能證明其心肺衰竭之原因出於外來突發之意外傷害事故，故自仍應由原告
    就其主張被保險人吳翊弘因遭遇外來突發之意外傷害事故致死亡之事實為舉證，
    然原告就被保險人吳翊弘因遭遇外來突發之意外傷害事故致死亡之事實並不能舉
    證證明以實其說，已難採信。而依彰化基督教醫院於九十年十二月二十九日十八
    時四十六分對被保險人吳翊弘抽血檢驗之結果，被保險人之血液中含有嗎啡之成
    分，有彰化基督教醫院檢驗報告單一件在卷可考，另參以台灣彰化地檢署就被保
    險人於九十一年一月三日之驗屍報告三論斷備註記載：「發現時屍體身旁留有已
    經使用過之注射器，研判係生前使用藥物不當致心肺衰竭死亡。複驗時當場向死
    者的父親詳加說明就屍體外表所見除了注射針孔痕跡外，無足以致命之外傷，．
    ．，其父親表示可以接受排除他殺的懷疑。」等語，有台灣彰化地方法院檢察署
    驗屍報告節錄在卷可參，上開證物亦均未能證明被保險人吳翊弘有遭遇何種外來
    突發之意外傷害事故。
  (三)綜上所述，原告既不能舉證證明被保險人吳翊弘之死亡係因遭遇外來突發之意外
    傷害事故所致，自與上開國泰附加傷害保險給付附約條款第三條、第七條第一款
    所約定給付意外傷害事故死亡保險金之要件為「遭遇外來突發的意外傷害事故，
    並以此意外傷害事故為直接且單獨原因」不符，是被告抗辯其無給付意外傷害死
    亡保險金之義務等語，應為可採。
五、從而，原告依據保險契約請求被告給付附加傷害保險死亡保險金一百萬元，及自
    起訴狀繕本送達翌日即九十一年七月六日起至清償日止按年息百分之五計算之利
    息，為無理由，應予駁回。
六、原告之訴已經駁回，其假執行之聲請已失所附麗，應併駁回之。
七、因本件為判決之基礎已臻明確，兩造其餘攻擊防禦方法含被告所為除外責任事項
    之抗辯等，均與本件之結論無礙，爰不再一一論述，附此敘明。
八、結論：本件原告之訴為無理由，依民事訴訟法第七十八條，判決如主文。
中　　　華　　　民　　　國　　九十一　　年　　　十一　　　月　　　七　　日
                                            民事第五庭法      官　羅富美
右為正本係照原本作成
如對本判決上訴，須於判決送達後廿日內向本院提出上訴狀
中　　　華　　　民　　　國　　九十一　　年　　　十一　　　月　　　七　　日
                                                      法院書記官　郭錦賢
